【裁判字號】    98,保險,15
【裁判日期】    981112
【裁判案由】    給付保險金
【裁判全文】
臺灣彰化地方法院民事判決  98年度保險字第15號
原      告  戊○○
            丙○○
共      同
訴訟代理人  陳建良 律師
被      告  國泰人壽保險股份有限公司
法定代理人  乙○○
訴訟代理人  吳光陸律師
複代理人    簡祥紋律師
上列當事人間請求給付保險金事件，本院於民國98年10月29日言
詞辯論終結，茲判決如下：
    主      文
原告之訴及假執行之聲請均駁回。
訴訟費用由原告負擔。
    事實及理由
一、原告起訴主張：
 (1)原告戊○○於民國75年12月1日以薛庭蓄（原名丁○○）為被
   保險人與被告訂定主約保險金額新台幣（下同）10萬元、附
   約意外身故保險金額100萬元、保單號碼0000000000之「國泰
   青春保險（甲型）」保險契約，身故受益人為原告戊○○。
   又薛庭蓄另於84年3月20日自行與被告訂立主約保險金額60萬
   元、附約意外身故保險金額60萬元、保單號碼0000000000之
   「國泰美滿人生312終身壽險」保險契約，身故受益人為原告
   戊○○。另原告丙○○則於89年11月18日以薛庭蓄為被保險
   人與被告訂立主約保險金額50萬元、附約意外身故保險金額
   300萬元、保單號碼0000000000之「國泰雙囍年年終身壽險」
   保險契約，受益人為薛庭蓄法定繼承人即為原告二人。
 (2)薛庭蓄於89年12月25日外出未歸，原告延至90年1月12日向警
   察機關申報失蹤。嗣原告於同年2月2日發現聯合報中部綜合
   新聞版登載一則新聞，內載：「台中縣女子紀秋萍自稱在年
   底殺害同居男友丁○○後棄屍，然後於上月25日服下安非他
   命及安眠藥，至彰化縣警察局保安隊報案，警方將她送到醫
   院急救不治，彰化警分局刑事組一星期來找尋屍體未果，刑
   事組長謝博雄指出，紀秋萍報案時遺留一捲錄音帶，只說屍
   體丟棄在台中縣后里馬場附近，要警方自己去找，由於紀秋
   萍已經死亡，警方在深入查證後，認為她的陳述及錄音帶內
   容的可信度很高，目前已成立專案小組偵辦，追查是否有共
   犯及找尋丁○○的下落。警方調查，紀秋萍（女，38歲）與
   丁○○（男，32歲）都離過婚，紀秋萍於上月25日即大年初
   二下午二時許，先吃下安非他命等後，獨自帶著一台錄音機
   及一捲錄音帶到縣警察局報案，指她已將同居男友丁○○殺
   害並棄屍。薛秋萍當時精神狀況不好，並表示已服藥物要自
   殺，員警於是叫救護車送往彰化基督教醫院急救仍回天乏術
   。警方依她所遺留的錄音帶等證物深入查證，發現丁○○有
   毒癮，且已失蹤一個多月，並查出薛與紀秋萍曾同居數個月
   ，更合夥開過早餐店。警方指出，去年七月間，因薛向紀秋
   萍索取十多萬元未遂，強拍紀秋萍裸照，任意散發，警方研
   判可能因而引發殺機，警方表示，紀秋萍遭強拍裸照一事，
   曾向警方報案，彰化警分局刑事組受理後，將丁○○依恐嚇
   取財、妨害自由等罪嫌移送法辦。」。因為報載丁○○其人
   年齡、婚姻、工作、刑案紀錄與交往狀況均與原告之長子薛
   庭蓄相符，薛庭蓄又甫於89年10月24日方更名，原告甚為懷
   疑報載之丁○○即為薛庭蓄，遂向彰化縣警察局彰化分局查
   詢，乃確認報載女子紀秋萍所殺害之人即為薛庭蓄，然因紀
   秋萍已死亡而未有關於棄屍地點更詳盡之資訊，本案遂成懸
   案，延至97年1月12日，因薛庭蓄失蹤已滿七年，原告並無其
   音訊，遂向法院聲請宣告薛庭蓄死亡，並由鈞院97年度亡字
   第22號宣告死亡。其死亡原因應為遭他人殺害即意外死亡。
 (3)查薛庭蓄與被告之「平安保險附約」所約定之意外傷害事故
   ，係指非由疾病引起之外來突發事故，保險範圍則包含因意
   外傷害事故而身故，且關於「失蹤處理」之約定款亦明訂「
   被保險人在本附約有效的保險期間內因遭受第二條之意外傷
   害事故失蹤，於戶籍資料所載失蹤之日起滿一年仍未尋獲，
   或要保人、受益人能提出證明文件足以認為被保險人極可能
   因本附約所約定之意外傷害事故而身故者，本公司按本附約
   第14條規定先行給付「身故保險金」；若日後發現被保險人
   生還時，受益人應將該筆已領的身故保險金於一個月內歸還
   本公司。」而薛庭蓄既因失蹤滿七年而經法院宣告死亡確定
   ，法院宣告死亡之確定判決加上報紙之報導，應為足認薛庭
   蓄「極可能」於失蹤當時即遭意外傷害事故而身故。原告為
   薛庭蓄意外傷害身故保險給付之受益人，依保險契約之約定
   ，自得請求被告給付薛庭蓄意外身故之保險金，詎被告卻拒
   絕理賠。本件原告早於97年10月間收受法院宣告死亡之判決
   後即檢具必要文件向被告申請給付保險金，依保險法第34條
   規定，被告至遲應於97年11月15日前給付，被告拒絕給付，
   應自97年11月16日起加計年息10%計算之利息，爰依保險契約
   提起本訴，並聲明：被告應給付原告戊○○160萬元及自97
   年11月16日起至清償日止按年息10%計算之利息；被告應給付
   原告戊○○、丙○○300萬元及自97年11月16日起至清償日止
   按年息百分之10計算之利息；訴訟費用由被告負擔；願供擔
   保，請准宣告假執行。
二、被告則以：
  (1)對原告主張之投保事實不爭執，惟原告請求之理賠部分係屬
    意外險，且雖國泰平安保險附約第24條約定失蹤理賠條款，
    惟該失蹤係指因意外事故而致之失蹤，而原告主張被保險人
    薛庭蓄意外死亡，其並不能舉證證明，死亡宣告判決並未認
    定其係意外死亡，至於其以聯合報之新聞主張薛庭蓄係遭他
    人殺害，亦無其他證據證明屬實，自不能以報載新聞即認定
    薛庭蓄係遭他人殺害而為意外死亡。
  (2)況依原告所提「受理查詢人口案件登記表」，薛庭蓄係於89
    年12月25日外出未歸而申請查詢，與死亡宣告判決記載原告
    丙○○聲請意旨為薛庭蓄於90年1月12日因意外失蹤原因不
    同，自難僅因宣告死亡即認定為意外死亡。另由鈞院調得之
    薛庭蓄前案紀錄表及傷害、毒品危害防治條例等刑事偵查卷
    宗，僅可證明被保險人薛庭蓄素行不良，屢屢犯罪，惟仍不
    足以證明其係遭訴外人紀秋萍殺害，是以原告之舉證應不足
    證明薛庭蓄係因意外而死亡等語置辯，並聲明：原告之訴駁
    回；訴訟費用由原告負擔；如受不利判決，願供擔保請准宣
    告免為假執行。
三、本件原告主張之投保事實及投保金額，為被告所不爭執，固
    堪信為實實。惟原告主張被保險人薛庭蓄係遭紀秋萍殺害為
    意外死亡，則為被告所否認。經查，原告主張薛庭蓄遭紀秋
    萍殺害，無非以紀秋萍向警方報案自稱殺害薛庭蓄為其主要
    之論據，惟警方並無法依據紀秋萍報案內容尋獲薛庭蓄屍體
    ，業據證人即承辦警員甲○○到庭結證屬實，是紀秋萍向警
    方報案所言是否為真實，容非無疑。此外，原告並不能舉其
    他確切之事證足資證明薛庭蓄遭紀秋萍殺害，應認其舉證尚
    有不足。
四、綜上，原告主張被保險人薛庭蓄遭人殺害為意外死亡，並未
    盡其舉證責任。從而，原告依保險契約請求被告給付保險金
    ，為無理由，應予駁回。原告之訴既經駁回，其假執行之聲
    請即失所附麗，應併予駁回。
五、本件事證已臻明確，兩造其餘主張及舉證，核與判決結果無
    影響，毋庸逐一論述，併此敘明。
六、訴訟費用負擔之依據：民事訴訟法第78條。
中    華    民    國    98    年    11    月    12    日
                  民事第二庭    法  官  施錫揮
以上正本係照原本作成。
如對判決上訴，應於判決送達後20日內向本院提出上訴狀。
中    華    民    國    98    年    11    月    12    日
                                書記官  蕭秀吉


司法院資訊處製作；財團法人民間司法改革基金會備份。
